【裁判字號】    89,易,295
【裁判日期】    900223
【裁判案由】    偽造文書
【裁判全文】
臺灣桃園地方法院刑事判決                          八十九年度易字第二九五號
    公  訴  人  臺灣桃園地方法院檢察署檢察官
    被      告  乙○○
右列被告因偽造文書案件，經檢察官聲請簡易判決處刑（八十八年度偵字第一四七一
七號），及移送併辦（八十八年度偵字第一六五三七號），本院認不宜，改依通常程
序審理，本院判決如左：
    主  文
乙○○連續行使偽造私文書，足以生損害於公眾及他人，累犯，處有期徒刑伍月，如
易科罰金，以參佰元折算壹日。
桃園縣警察局道路交通事故現場測繪紀錄表肇事乙方駕駛人姓名欄，及內政部警政署
國道公路警察局舉發違反道路交通管理事件通知單公警局字（８４）第000000
0、0000000、0000000號，移送聯之收受通知聯者簽章欄、迴覆聯之
回覆機關章戳欄上偽造之「丙○○」署押各壹枚（即共柒枚）均沒收。
    事  實
一、乙○○曾於民國八十六年間，因違反麻醉藥品管理條例案件，經臺灣士林地方法
    院判處有期徒刑二月，如易科罰金，以三百元折算一日確定，並於八十七年十月
    三十日執行完畢，猶不知惕勵，竟基於行使偽造私文書之概括犯意，先於八十八
    年三月三十日二十二時八分許，駕駛車牌號碼CG－六六三五號自用小客車，行經
    國道三號公路南向六十三公里處時，因違規駕駛遭警攔下盤查，詎乙○○因偽造
    文書案件經通緝中，為避免遭警查獲，乃冒用其妻舅丙○○之名義，在內政部警
    政署國道公路警察局舉發違反道路交通管理事件通知單公警局字（８４）第00
    00000、0000000、0000000號，移送聯之收受通知聯者簽章
    欄、迴覆聯之回覆機關章戳欄上接續偽造「丙○○」之簽名以示已收到該通知單
    之意思，復交回交通警員傅盛裕收執處理，足以生損害於丙○○及道路交通管理
    之正確性。復於八十八年五月八日上午六時五十分許，在桃園縣中壢市○○路與
    中平路口，因駕駛上開自用小客車與甲○○駕駛之DH－四二四九號自用小客車發
    生踫撞，基於同上之原因，乙○○再度冒用其妻舅丙○○之名義，在桃園縣警察
    局道路交通事故現場測繪紀錄表肇事乙方駕駛人姓名欄偽造「丙○○」之簽名，
    以示確認上開現場測繪紀綠表之內容無訛，復交回交通警員徐春財收執處理，足
    以生損害於丙○○及道路交通管理之正確性。嗣經警因甲○○之指訴及丙○○之
    異議而先後循線查獲上情。
二、案經桃園縣警察局中壢分局報請臺灣桃園地方法院檢察署檢察官偵查起訴。
    理  由
一、程序部分：按檢察官聲請以簡易判決處刑之案件，經法院認為有刑事訴訟法第四
    百五十一條之一第四項但書之情形者，應適用通常程序審判之，同法第四百五十
    二條定有明文，經查本件被告乙○○被訴偽造文書乙案，本院認檢察官之聲請難
    謂得當，不宜以簡易判決處刑，爰依右開刑事訴訟法第四百五十二條之規定，改
    用通常程序審判之，合先敘明。
二、訊據被告乙○○對右揭事實坦承不諱，並核與證人甲○○、丙○○於警訊、本院
    調查程序中證述之情節相符（見本院八十九年十一月二十四日、九十年二月九日
    訊問筆錄），復有上開通知單三紙（附於八十八年度偵字第一六五三七號偵查卷
    第十、十一、十二頁）及道路交通事故現場測繪紀錄表乙紙附卷可稽（附於八十
    八年度偵第一四七一七號偵查卷第一八頁）。本件事證明確，被告右揭犯行洵堪
    認定，應依法論科。
三、被告於右揭時、地，先後在上開通知單移送聯之收受通知聯者簽章欄、迴覆聯之
    回覆機關章戳欄，及現場測繪紀錄表肇事乙方駕駛人姓名欄上，偽造「丙○○」
    之簽名，復交回警員處理，並對於該文書之內容有所主張，核其所為，均係犯刑
    法第二百十六條、第二百十條之行使偽造私文書罪。其偽造署押為偽造私文書之
    階段行為，不另論罪，又其偽造私文書行為被行使偽造私文書之高度行為吸收，
    亦不另論罪。公訴人認被告所為係犯刑法第二百十七條第一項之偽造署押罪，起
    訴法條容有未洽，惟起訴基本事實相同，爰依法變更起訴法條。再被告所為先後
    二次行使偽造私文書犯行，時間緊接，犯罪構成要件相同，顯係出於概括之犯意
    為之，為連續犯，應依刑法第五十六條之規定以一罪論，並加重其刑。另被告於
    八十八年三月三十日為警查獲時接續三次在上開三紙通知單，偽造「丙○○」之
    簽名，均係侵害同一之法益，且基於同一之行使偽造私文書目的，各偽造私文書
    行為之獨立性極為薄弱，依一般社會健全觀念，在時間差距上，難以強行分開，
    在刑法評價上，以視為數個舉動之接續施行，合為包括之一行為予以評價，較為
    合理，均應論以接續犯，而為包括之一罪。又公訴人雖僅就被告於八十八年五月
    八日所為之行使偽造私文書犯行部分提起公訴，惟被告上開於八十八年三月三十
    日所為之行使偽造私文書行為部分與已起訴之部分，有連續犯之裁判上一罪關係
    ，為起訴效力所及，依法本院自得併予審理，附此敘明。查被告曾於八十六年間
    ，因違反麻醉藥品管理條例案件，經臺灣士林地方法院判處有期徒刑二月，如易
    科罰金，以三百元折算一日確定，並於八十七年十月三十日執行完畢，此有台灣
    桃園地方法院檢察署刑案資料查註紀錄表及臺灣高等法院被告全國前案紀錄表各
    一份在卷可稽，其於有期徒刑執行完畢後，五年以內再犯本案最重本刑為有期徒
    刑以上之罪，為累犯，應依刑法第四十七條之規定遞加重其刑。又按中華民國九
    十年一月四日修正，同年月十日經總統公布施行之刑法第四十一條第一項規定：
    「犯最重本刑為五年以下有期徒刑以下之罪，而受六個月以下有期徒刑或拘役之
    宣告，因身體、教育、職業、家庭之關係或其他正當事由，執行顯有困難者，得
    以一元以上三元以下折算一日，易科罰金。但確因不執行所宣告之刑，難收矯正
    之效或難以維持法秩序者，不在此限。」「併合處罰之數罪，均有前項情形，其
    應執行之刑逾六月者，亦同。」；又同法施行法第三條之一規定：「刑法第四十
    一條之規定，中華民國九十年一月四日刑法修正施行前已裁判確定之處罰，未執
    行或執行未完畢者，亦適用之。」「未諭知得易科罰金之處罰者，亦同。」，於
    同年月十二日施行，比較新舊法結果，以裁判時法，較有利於被告，應依刑法第
    二條第一項前段之規定適用新修正之刑法第四十一條第一項前段之規定。爰審酌
    被告為避免遭警查緝而為上開犯行，所為非是，惟其犯後坦承犯行，頗具悔意等
    一切情狀，酌情量處如主文所示之刑，並諭知易科罰金之折算標準，以示懲儆。
四、至被告於上開現場測繪紀錄表肇事乙方駕駛人姓名欄，及三紙通知單移送聯之收
    受通知聯者簽章欄、迴覆聯之回覆機關章戳欄上，偽造之「丙○○」署押各一枚
    （共柒枚），均應依刑法第二百十九條之規定，不問屬於犯人與否，沒收之。
據上論斷，應依刑事訴訟法第二百九十九條第一項前段、第三百條、第四百五十二條
，刑法第五十六條、第二百十條、第二百十六條、第四十七條、第二百十九條、第二
條第一項前段、修正後刑法第四十一條第一項前段，罰金罰鍰提高標準條例第二條，
判決如主文。
本案經檢察官呂寧莉到庭執行職務。
中      華      民      國    九十      年    二      月    二十三      日
                              臺灣桃園地方法院刑事第二庭
                                  法  官   王美玲
右正本證明與原本無異。
如不服本判決，應於判決送達後十日內向本院提出上訴狀( 應附繕本 )，上訴於
臺灣高等法院。
                                  書記官   陳靜娟
中      華      民      國    九十      年    二      月     二十三     日
附錄本判決論罪之法條：
刑法第二百十六條
行使第二百十條至第二百十五條之文書者，依偽造、變造文書或登載不實事項或使登
載不實事項之規定處斷。
刑法第二百十條
偽造、變造私文書，足以生損害於公眾或他人者，處五年以下有期徒刑。


司法院資訊處製作；財團法人民間司法改革基金會備份。
